【裁判字號】    95,上易,696
【裁判日期】    951123
【裁判案由】    詐欺
【裁判全文】
臺灣高等法院高雄分院刑事判決         95年度上易字第696號
上  訴  人
即  被  告  甲○○
選任辯護人  郭蔧萱律師
上列上訴人因詐欺案件，不服臺灣高雄地方法院94年度易字第19
77號中華民國95年8 月16日第一審判決（起訴案號：臺灣高雄地
方法院檢察署93年度偵緝字第1492號），提起上訴，本院判決如
下：
     主  文
上訴駁回。
     事  實
一、甲○○明知如林敬斌所有附表所示之土地及建築物，早於民
    國85年12月9 日即已設定最高限額新臺幣（下同）360 萬元
    之抵押權予高雄區中小企業銀行股份有限公司（下稱高雄區
    中小企業銀行，現已與玉山銀行合併，存續銀行為玉山銀行
    ），而上開土地與建築物於86年10月21日，由林敬斌名義移
    轉登記予甲○○名義時，前揭設定予高雄區中小企業銀行之
    抵押權仍然存在而未塗銷，竟與趙瑞共同基於意圖為自己不
    法所有之犯意聯絡，由甲○○先於87年1 月10日向高雄縣政
    府路竹地政事務所申請上開土地與建築物之所有權狀，並將
    申請取得之所有權狀交予趙瑞，趙瑞乃於同年2 月13日，持
    該所有權狀據以向路竹地政事務所申請土地與建築改良物登
    記謄本，並於取得路竹地政事務所核發之登記謄本後，將該
    登記謄本中關於「他項權利」部分之資料，予以抽出，以隱
    匿上開土地與建築物業已設定抵押權之事實。趙瑞再於同月
    13日起至同月23日前之某日，由其不知情之表哥蕭本均陪同
    下，前往乙○○設於高雄市○○區○○路88號12樓之事務所
    ，出示該已抽出「他項權利」資料之土地及建築改良物登記
    謄本予乙○○，向乙○○佯稱：因急需借貸100 萬元款項救
    急，而附表所示之土地並未有任何負擔，可持向銀行辦理貸
    款後，再以銀行核貸之款項，償還向乙○○之借款云云，經
    乙○○審閱該登記謄本，見附表所示之土地與建築物確未有
    設定抵押權之紀錄，而誤認附表所示之土地與建築物未存有
    抵押權負擔，以致陷於錯誤，同意由附表所示土地及建築物
    所有權人簽發面額100 萬元本票，趙瑞擔任連帶債務人，並
    預扣利息8 萬元之方式，實際貸放款項92萬元予趙瑞，借款
    期間則為1 個月。趙瑞遂於同年2 月23日，偕同甲○○前往
    乙○○位於上址之事務所，由甲○○簽立面額100 萬元之本
    票，趙瑞則在該本票「連帶債務人」欄位簽名，表示擔任該
    借款之連帶保證人後，交予乙○○收執，乙○○則當場交付
    現金12萬元予趙瑞，再帶同甲○○、趙瑞至高雄市○○路「
    花旗銀行」以支票提領現金80萬元，並於同日將80萬元現金
    以及先前交付予趙瑞12萬元現金中之10萬元，總共90萬元現
    金存入甲○○在高雄區中小企業銀行開設之帳戶。乙○○將
    借貸款項存入甲○○開設之高雄區中小企業銀行帳戶後，甲
    ○○即將該帳戶之存摺及印章交予趙瑞，趙瑞則將乙○○所
    交付之12萬元現金中剩餘之2 萬元，轉交予甲○○，趙瑞並
    於同日，自該高雄區中小企業銀行帳戶，提領出52萬元。嗣
    因乙○○於同月24日，經由銀行查詢，獲悉甲○○票信不佳
    ，因而要求趙瑞將附表所示之土地及建築物設定抵押權，以
    擔保債權，趙瑞遂依其要求，與任職於乙○○事務所某不詳
    姓名之不知情職員，一同至路竹地政事務所辦理抵押權設定
    事宜，始發現如附表所示之土地與建築物業已設定最高限額
    360 萬元之抵押權，方知受騙。趙瑞見事跡敗露，隨即於同
    月24日、同月25日、同月26日，自該高雄區中小企業銀行帳
    戶，各提領34萬元、3 萬元、1 萬元，而將原先存入之90
    萬元，提領一空。乙○○不甘受騙，於87年4 月1 日向臺灣
    高雄地方法院檢察署遞狀，對甲○○與趙瑞提出刑事詐欺告
    訴，而於偵查期間，趙瑞將其向乙○○詐欺取得款項中之20
    萬元，交還予乙○○。
二、案經乙○○訴由臺灣高雄地方法院檢察署檢察官偵查起訴。
    理  由
壹、程序方面：
    按被告以外之人於偵查中向檢察官所為陳述，除顯有不可信
    之情況者外，得為證據，刑事訴訟法第159 條之1 第2 項定
    有明文。證人乙○○於93年9 月20日及證人趙瑞於94年9 月
    22日偵訊時所為之陳述，均係於檢察官面前所為，且經檢察
    官依法告知具結義務與偽證處罰，由證人乙○○與趙瑞具結
    後所為之證詞，此有證人詰問及偵訊筆錄各2 份附卷可佐（
    見93年度偵緝字第1492號偵查卷第27至31頁、第48至51頁）
    ，其等2 人既已依法具結，並於原審均到庭經被告行使反對
    詰問權，且客觀上並無任何證據顯示證人乙○○、趙瑞於前
    述2 次偵訊時所為之陳述，有何顯不可信之情況，依刑事訴
    訟法第159 條之1 第2 項之規定，證人乙○○與趙瑞分別於
    前述2 次偵訊所為之證詞，自均具有證據能力。
貳、實體方面：
一、訊據上訴人即被告甲○○固不否認如附表所示之土地及建築
    物，於86年10月21日，自林敬斌名義移轉登記至其名義時，
    業已設定360 萬元之最高限額抵押權登記，且其曾於87年1
    月10日向高雄縣政府路竹地政事務所申請該土地與建築物之
    所有權狀交予趙瑞，憑以申請該不動產之登記謄本，並於同
    年2 月23日，應趙瑞之要求，至乙○○位於高雄市○○區○
    ○路88號12樓之事務所，向乙○○借款100 萬元，並由其簽
    發面額100 萬元之本票交予乙○○，乙○○則扣除利息3 萬
    元及手續費5 萬元後，將現金12萬元交予趙瑞，並自高雄市
    ○○路「花旗銀行」提領現金80萬元，存入其在高雄區中小
    企業銀行開設之帳戶，而該高雄區中小企業銀行帳戶之存摺
    及印章，其則交予趙瑞保管使用，趙瑞並曾將現金2 萬元交
    予其等事實，惟矢口否認有被訴詐欺取財犯行，辯稱：伊係
    委託趙瑞將附表所示土地及建築物上之抵押權塗銷後，以向
    銀行辦理貸款。而伊之所以向乙○○借款100 萬元，係因趙
    瑞表示已先向某代書借款，將附表所示土地與建築物上之抵
    押權登記，辦理塗銷，因該出借款項之代書，現亟需用款，
    故向乙○○借款100 萬元，以償還該代書，伊不知該不動產
    之抵押權設定尚未塗銷，且趙瑞早於87年2 月23日前，即與
    乙○○談好，伊從未曾出示該未含有「他項權利」登記資料
    之土地及建築改良物登記謄本予乙○○，更未告知乙○○附
    表所示之土地與建築物，不存有抵押權負擔云云。
二、經查：
  (一)附表所示之土地及建築物，原係登記在案外人林敬斌名義下
    ，並於85年12月9 日設定登記360 萬元之最高限額抵押權予
    高雄區中小企業銀行，而附表所示之土地與建築物於86年10
    月21日，由林敬斌名義移轉登記至被告名義時，該最高限額
    抵押權仍然存在，並未塗銷，迄至87年6 月25日，高雄區中
    小企業銀行始聲請強制執行，就附表所示之土地及建築物進
    行查封之限制登記等情，業據被告供稱：「（問：林敬斌將
    該筆土地賣給你時，該筆土地上有無設定抵押權？）答：有
    ，但設定給哪家銀行我不清楚，聽林敬斌講抵押權金額好像
    300 多萬元」等語不諱（見原審卷(二)第15頁），並有附表所
    示土地及建築改良物登記謄本1 份附卷可稽（見87年度偵字
    第7716號偵查卷第81頁、第83頁），而堪認定。
  (二)被告曾於87年1 月10日向高雄縣政府路竹地政事務所申請附
    表所示土地與建築物之所有權狀後，將申請取得之所有權狀
    交予趙瑞，由趙瑞於同年2 月13日持以向高雄縣政府路竹地
    政事務所申請該不動產之登記謄本，惟趙瑞於同月13日起至
    同月23日前之某日，在其表哥蕭本均陪同下，至乙○○設於
    高雄市○○區○○路88號12樓之事務所，出示予乙○○觀看
    之土地及建築改良物登記謄本，並未有「他項權利」部分之
    登記資料，以致乙○○陷於錯誤，誤認附表所示之土地與建
    築物並為存有任何抵押權負擔等情，此經被告供稱：「我去
    領權狀交給趙瑞」、「（問：就本件你交給趙瑞什麼證件？
    ）答：所有權狀、印鑑證明、存摺、印章」等語屬實（見93
    年度偵緝字第1492號偵查卷第23頁、原審卷(二)第19頁），並
    經證人趙瑞證稱：「我的表兄介紹我認識任代書（指乙○○
    ）」、「（問：有無於87年2 月13日申請全部土地登記謄本
    ，不然你為何知道本件可以貸款？）答：我有去申請」、「
    （問：你是否到現場辦理？）答：對」、「（問：第1 次在
    乙○○事務所辦理借款前，你是否有單獨去找過乙○○？）
    答：有，我有拿地政事務所申請的土地登記謄本給乙○○看
    過，乙○○看過後覺得可以，他們才約見面」、「（問：當
    時你除了拿謄本給他外，還有無拿其他資料給他看？）答：
    沒有」、「（問：當時是否有與乙○○講說要借多少錢？）
    答：有」、「（問：你拿給乙○○的謄本的內容是否記載全
    部的內容？）答：是」、「（問：也包括他項權利登記部分
    ？）答：‧‧當初那疊資料裡面沒有丁先生（指甲○○）他
    項權利的資料」、「（問：蕭本均（筆錄誤載為蕭本君）是
    否有陪同你去向乙○○借款？）答：蕭本均就是我的表哥，
    他只是介紹我與乙○○認識」、「（問：蕭本均有無帶你去
    乙○○代書事務所？）答：應該是有，要不然我不知道他事
    務所在哪裡」等語（見原審卷(一)第150 至151 頁、第153 至
    155 頁）；以及證人乙○○證稱：「因他拿地籍謄本給我時
    ，我看裡面沒有借錢」、「（問：你原本是否認為擔保品上
    未設定抵押？）答：是」、「我們當初是要設定第一順位抵
    押權，後來才發現上面已經有第一順位抵押權」等語明確（
    見原審卷(一)第181 頁、第184 頁），且有記載被告於87年1
    月10日申請書狀補發之土地登記謄本與趙瑞於87年2 月13日
    自行申請而提供予乙○○之土地及建築改良物登記謄本各1
    份在卷可憑（見87年度偵字第7716號偵查卷第81頁、第38至
    43頁），亦堪認定。
  (三)趙瑞就其提供予乙○○之土地與建築改良物登記謄本，何以
    欠缺設定最高限額抵押權登記予高雄區中小企業銀行之資料
    乙節，雖陳稱：因伊當時係以被告名義申請登記謄本，地政
    事務所因此僅就與被告名義有關資料，予以核發，因附表所
    示之土地與建築物係以林敬斌名義設定抵押權予銀行，並非
    以被告名義設定抵押權，因此無該部分之他項權利資料等語
    （見原審卷(一)第161 頁）；而高雄縣路竹地政事務所亦於95
    年1 月27日，曾以路地所一字第0950000588號函表示：「本
    所於87年間接受民眾以傳真申請土地登記謄本，若土地所有
    權人以自己名義申請土地登記謄本時，僅就土地所有權人為
    債務人之他項權利部分予以核發」等語。惟該地政事務所復
    於同年4 月14日，以路地所一字第0950002565號函稱表示：
    該所於87年間接受民眾申請土地登記謄本，因所核發之謄本
    係影印自人工手抄土地登記謄本，就他項權利登記部分而言
    ，無法因申請人係土地所有權人而僅核發以聲請人為債務人
    之他項權利部分，而係整頁影印，含括同頁其他欄次之他項
    權利人登記內容等語，有該地政事務所函文共2 份在卷可查
    （見原審卷(一)第76頁、第142 頁）。審酌不動產設定抵押權
    後，不動產事後縱使轉讓予他人，依民法第867 條但書規定
    ，其抵押權不因此而受影響，抵押權人仍得本於追及其物之
    效力實行抵押權，申請人索取土地或建築改良物登記謄本之
    目的，即在於查證、確認申請標的物，是否存有抵押權或其
    他物權負擔，至於該抵押權之原始債務人為何人，並無關緊
    要，基於土地登記之公示，在於維護交易安全，貫徹土地登
    記之絕對效力，地政事務所自無可能僅核發以申請名義人為
    債務人或權利人之登記內容。再於87年間，地政事務所尚未
    全面電腦化，不動產登記內容，均係以手寫方式抄錄，而同
    一頁通常可登記數欄位之權利變動內容，若僅核發以申請名
    義人為債務人或權利人之登記內容，尚須就影印自原始手抄
    本之登記資料，就登記名義人並非申請名義人之欄位，予以
    塗改，此不僅不符經濟效益，亦與一般民眾向地政事務所申
    請土地或建築改良物登記資料之經驗不符，本院因認高雄縣
    路竹地政事務所95年1 月27日路地所一字第0950000588號函
    覆內容，有悖一般經驗法則，不足為認定事實之依據，而應
    以該地政事務所同年4 月14日路地所一字第0950002565號之
    函覆內容，堪認屬實，則證人趙瑞前揭陳稱：因伊係以被告
    名義申請，以致路竹地政事務所僅核發以被告名義登記之土
    地登記資料云云，即非事實。
  (四)觀諸臺灣高雄地方法院檢察署87年度偵字第7716號偵查卷第
    46 至59 頁所附土地與建築改良物登記謄本，可知附表編號
    1 所示之土地原係登記管理者蘇蘊白，後則改登記管理者為
    蘇瑤徽，復再更正登記在祭祀公業名下，嗣經輾轉移轉登記
    至洪守仁、許劉敏蓉、祥基建設股份有限公司、林敬斌名義
    下，再由林敬斌移轉登記予被告，而該土地移轉登記予祥基
    建設股份有限公司時，祥基建設股份有限公司在該土地上興
    建附表編號2 所示之建築物，而為第1 次所有權登記，嗣後
    始連同附表編號1 所示之土地，一併移轉登記予林敬斌，再
    由林敬斌移轉登記予被告，至於他項權利部分，均係關於抵
    押權設立登記事項，而林敬斌設定抵押權予高雄區中小企業
    銀行部分，係登錄在第3 頁；另前述關於土地所有權利人之
    登載，土地登記謄本共有3 頁，每頁則計有4 欄位，第1 頁
    係登載蘇蘊白、蘇瑤徽、祭祀公業及洪守仁部分之資料，第
    2 頁第1 欄係登記土地由洪守仁移轉予許劉敏蓉部分，第2
    欄則為空白，第3 欄係登記許劉敏蓉移轉予祥基建設股份有
    限公司部分，第4 欄係登載祥基建設股份有限公司移轉予林
    敬斌部分，第3 頁則僅第1 欄登載林敬斌移轉登記予被告部
    分，其餘3 欄位則均為空白，而建築物所有權利人之登記部
    分，僅有1 頁，而該頁計有3 欄位，分別登載建築物所有權
    人由祥基建設股份有限公司原始取得，事後移轉登記予林敬
    斌，再由林敬斌移轉登記予被告。對照趙瑞自稱其提供予乙
    ○○之土地及建築改良物登記資料（見同上偵查卷第41至43
    頁），關於土地所有權部分，僅有前述第3 頁部分，即僅有
    關於林敬斌移轉登記予被告之登記資料，其餘所有權及抵押
    權登載資料，均付之闕如，惟關於建築物所有權登記資料，
    因僅有1 頁，而被告提供予乙○○觀看之土地與建築改良物
    登記謄本，除紀錄林敬斌移轉登記予被告部分之登記資料外
    ，亦留存有關於由祥基建設股份有限公司原始取得，再由該
    公司移轉登記予林敬斌部分之登記資料，該等與被告名義無
    關之登記資料，並未經塗銷。倘若如趙瑞所言，因其係以被
    告名義申請土地與建築改良物登記謄本，以致地政事務所僅
    核發登記以被告名義為權利人或債務人之相關資料，至於非
    登記在被告名義下之資料，即未予核發，則趙瑞不應只就土
    地登記資料部分，僅取得以被告為登記名義人之資料，就建
    築改良物部分之登記資料，亦僅取得登記以被告為登記名義
    人之資料，豈會尚留存有祥基建設股份有限公司第1 次所有
    權登記，以及由祥基建設股份有限公司移轉登記予林敬斌之
    相關資料，由此益證，前述高雄縣路竹地政事務所95年1 月
    27 日 路地所一字第0950000588號函覆內容及被告前揭所稱
    ，在以手工抄寫登錄之時期，僅核發以申請名義人為債務人
    或權利人之登記內容，有其作業上之困難，且不符經濟效益
    ，而不足採信。故趙瑞提供予乙○○之土地與建築改良物登
    記資料，就附表編號1 所示之土地登記部分，之所以僅有林
    敬斌移轉登記予被告部分之資料，而就附表編號2 所示之建
    築物部分，則有完整移轉登記資料，係因林敬斌移轉予被告
    前之其他土地登記資料以及全部之他項權利登記資料，均業
    已遭人抽出，至為明顯。
  (五)由於交予乙○○觀看之土地與建築改良物登記謄本，係由趙
    瑞至高雄縣路竹地政事務所申請後，於87年2 月23日前，至
    乙○○事務所，提供予乙○○乙節，除經被告供述在卷，並
    經證人趙瑞前揭證稱：「（問：有無於87年2 月13日申請全
    部土地登記謄本，不然你為何知道本件可以貸款？）答：我
    有去申請」、「（問：第1 次在乙○○事務所辦理借款前，
    你是否有單獨去找過乙○○？）答：有，我有拿地政事務所
    申請的土地登記謄本給乙○○看過，乙○○看過後覺得可以
    ，他們才約見面」等語甚詳（見原審卷(一)第150 頁、第153
    頁），是附表所示土地與建築改良物之登記謄本，自申請時
    起，迄至提供交付予乙○○觀看，既然均由趙瑞一手包辦，
    被告並未參與，趙瑞對於附表所示之土地及建築物存有抵押
    權負擔，理應知之甚詳，而乙○○觀看之登記資料，並未包
    含他項權利之登記資料，應係趙瑞抽出，以隱匿上開土地與
    建築物業已設定抵押權之事實，故乙○○因觀看趙瑞提供之
    土地與建築物登記資料，以致陷於錯誤而誤認附表所示之土
    地與建築物未存有負擔，係趙瑞提供不完整之登記資料而施
    以詐術所致，要屬無疑。
  (六)另乙○○係因趙瑞與被告要求以附表所示之土地與建築物充
    作抵押品，向銀行辦理貸款，並以銀行核發之貸款，償還其
    等2 人向乙○○借貸之款項，以致交付借貸款項之前或當時
    ，均未要求以附表所示之不動產為標的，設定抵押權以擔保
    自身出借之款項，係事後經由銀行查知被告債信不佳，始聯
    絡趙瑞，由乙○○指派事務所內之職員陪同趙瑞前往高雄縣
    路竹地政事務所辦理抵押權設定登記，始發現附表所示之土
    地與建築物業已設定第一順位抵押權等情，則經證人乙○○
    與趙瑞證稱在卷（見87年度偵字第7716號偵查卷第2 頁、第
    33頁反面、93年度偵緝字第1492號偵查卷第29頁、原審卷(一)
    第184 頁、第159 、第166 頁），並有高雄縣路竹地政事務
    所95年2 月21日路地所一字第0950001186號函檢附以莊黃金
    針為權利人設定登記抵押權資料1 份附卷可查（見原審卷(一)
    第104 至112 頁），堪認乙○○確因趙瑞出示之土地與建築
    改良物登記資料不完整，以致誤認附表所示之土地與建築物
    並未存有抵押權負擔，而同意趙瑞與被告以附表所示之土地
    與建築物向銀行辦理貸款，以償還向其借貸之款項，因而在
    交付出借之款項前或當時，並未要求就附表所示之土地與建
    築物辦理抵押權設定，而在交付款項後，因發現被告債信不
    佳，始亡羊補牢，通知趙瑞就附表所示之土地與建築物設定
    抵押權，從而，乙○○係因趙瑞以出示欠缺他項權利登記事
    項之不動產登記資料，對其施用詐術，以致陷於錯誤而借貸
    款項之事實，即堪認定。雖乙○○之職業為代書，此經證人
    乙○○證稱：「（問：你本身是代書？）答：是」等語屬實
    （見原審院(一)第183 頁），而趙瑞提供予乙○○之土地與建
    築改良物登記資料，明確記載「他項權利已登記用紙頁數」
    為3 頁，此有前述趙瑞於87年2 月13日自行申請之土地登記
    謄本1 份在卷可憑（見87年度偵字第7716號偵查卷第39頁）
    ，以乙○○從事代書業務，而對土地登記事項具有一定之專
    業知識，若稍加注意，固能發現趙瑞提供之土地登記資料，
    並不完整。惟所謂「陷於錯誤」，係指行為人之行為，引起
    或維持被害人主觀上對某種事實之想法與客觀事實不符之狀
    況，被害人縱係因太過天真、疏未注意或輕率大意而陷於錯
    誤，因均無礙施用詐術行為與陷於錯誤間因果關係之認定，
    自不得以被害人若稍加注意，必然可以發現行為人係施用詐
    術，遽認行為人之行為不構成詐欺取財罪。因乙○○與蕭本
    均相當友好，而趙瑞又係蕭本均之表妹，趙瑞經由蕭本均介
    紹而認識乙○○，而趙瑞出示附表所示不動產之登記資料予
    乙○○商談借款，乙○○隨即於同日或隔日便答允借款予趙
    瑞與被告，而乙○○係借款後，始知附表所示之土地與建築
    物業已設定抵押權之事實，此亦據證人乙○○及趙瑞分別證
    稱：「蕭本均是我（指乙○○）很要好的朋友」、「蕭本均
    就是我（指趙瑞）表哥」、「（問：乙○○是評估幾天後回
    答妳可以，或者是當天就表示可以？）答：很快，縱使不是
    同1 天，也是隔天而已」、「（問：就妳所知被告與乙○○
    見過幾次面？）答：第1 次在乙○○的事務所辦理借款，第
    2 次是因為銀行說被告的債信不佳，銀行將該案退掉後，任
    代書又發現房子已經設定抵押權，所以又約我及被告過去」
    等語明確（見原審卷(一)第186 頁、第155 頁、第153 頁），
    堪認乙○○係因信任好友之介紹，且時間緊迫，以致疏未注
    意趙瑞提供之資料並不完整，而依前揭說明，乙○○雖因疏
    未注意，以致未發現趙瑞提供之土地及建築改良物登記謄本
    ，欠缺他項權利部分之登記資料，仍無礙乙○○係因趙瑞施
    用詐術，而陷於錯誤，以致誤認附表所示之土地與建築物未
    存有抵押權之事實認定。
  (七)87年2 月23日，趙瑞偕同被告前往乙○○之事務所，由被告
    簽立面額100 萬元之本票交予乙○○，乙○○則預扣手續費
    5 萬元及利息3 萬元，共計8 萬元之款項，而僅當場交付現
    金12萬元予趙瑞，再帶同被告、趙瑞至高雄市○○路「花旗
    銀行」以支票提領現金80萬元，並於同日將80萬元現金以及
    先前交付予趙瑞12萬元現金中之10萬元，總共90萬元現金存
    入被告在高雄區中小企業銀行開設之帳戶，被告則將該高雄
    區中小企業銀行帳戶之存摺及印章交予趙瑞，趙瑞並將乙○
    ○所交付之12萬元現金中剩餘之2 萬元，轉交予被告，至於
    乙○○存入高雄區中小企業銀行帳戶之90萬元，則由趙瑞先
    後於同日起至同月26日，提領一空，而被告自始至終，均不
    知趙瑞係如何支配使用乙○○交付之其他款項等情，則經被
    告供稱：「（問：100 萬元何去？）答：我只拿7 萬元，其
    餘都是趙瑞拿去，她說要拿去還人，但是誰我不知道」、「
    （問：你是否有還錢？）答：沒有。因為錢都是趙瑞拿走了
    ，乙○○拿現金12萬元交給趙瑞，當時我也在場，剩下的80
    萬元乙○○拿支票到花旗銀行領出80萬元現金，存入我高雄
    中小企銀林園分行我的活存帳戶內，‧‧‧乙○○扣除3萬
    元利息及5 萬元手續費，剩下的80幾萬元都由趙瑞拿走，我
    的存摺跟印章都在趙瑞那邊」、「乙○○借款100 萬元是趙
    瑞去跟乙○○遊說，我只是在87年2 月23日在乙○○高雄市
    ○○路的代書事務所簽本票，當天乙○○將12萬元現金交給
    趙瑞，還有1 張80萬元的支票，則由我、趙瑞及乙○○一起
    去花旗銀行領現金80萬元出來，再存到我高雄區中小企業銀
    行林園分行的戶頭，趙瑞當場給我2 萬元，當天我高雄區中
    小企業銀行林園分行帳戶的存款簿、印章就交給趙瑞，後來
    的事情我就不知道」等語甚詳（見89年度偵緝字第1789 號
    偵查卷第44頁反面、93年度偵緝字第1492號偵查卷第8 頁、
    原審卷(一)第22頁），核與證人趙瑞證稱：乙○○當日交付之
    金額有事先扣掉佣金5 萬元與利息3 萬元，伊確曾持被告之
    印章、存摺至高雄區中小企業銀行林園分行，填寫取款憑條
    提領款項等語（見同上偵查卷第49頁、原審卷(一)第155 至15
    7 頁）；以及證人乙○○證稱：「（問：為何甲○○說你拿
    12萬元給趙瑞，另外80萬元存到甲○○的帳戶？）答：我是
    有扣掉手續費5 萬元及利息3 萬元」等語（見同上偵查卷第
    28頁），大致相符，並有被告簽發之本票、玉山銀行林園分
    行95年1 月25日玉山林園字第06012001號函檢附被告高雄區
    中小企業銀行存戶交易明細表、玉山銀行林園分行95年3 月
    1 日玉山林園字第06030101號函檢附87年2 月23日取款憑條
    各1 份在卷可參（見87年度偵字第7716號偵查卷第3 頁、原
    審卷(一)第63至65頁、第116 至117 頁），以乙○○交付92萬
    元款項當天，被告即將其在高雄區中小企業銀行帳戶之存摺
    、印章交予趙瑞，使趙瑞可自行使用該帳戶提領乙○○交付
    之款項，其並自趙瑞受領2 萬元現金，彼此朋分乙○○交付
    之款項，被告事後並不清楚趙瑞是否將乙○○交付之款項用
    於何用途，以致附表所示之土地與建築物，最終因未償還抵
    押債務而遭銀行聲請法院為查封登記之情事以觀，被告與趙
    瑞之間，自始即存有以假藉借款名義，並以附表所示之土地
    與建築物辦貸款，再以銀行核發之貸款償還借款為由，向乙
    ○○詐騙之意圖。否則依被告前揭所辯：因趙瑞已先向其他
    代書借款，憑以辦理附表所示不動產上之抵押權塗銷登記，
    因此始向乙○○借款，以償還先前向該代書之借款等語，被
    告既知附表所示之土地及建築上設定抵押擔保之債權高達三
    百多萬元，乙○○實際出借之金額，尚不足100 萬元，衡情
    應將乙○○交付之款項，全部用以償還趙瑞向其他代書之借
    款，豈會無端自趙瑞處受領2 萬元款項之理！而在金融機構
    存款、匯款，極其便利，以被告為成年人之生活閱歷，自難
    諉為不知，倘若向乙○○借款之目的，在於償還趙瑞向其他
    代書借貸之款項，自可於87年2 月23日即乙○○交付款項之
    當日，由被告直接將款項匯予該代書，無須將其在高雄區中
    小企業銀行帳戶之存摺與印章交予趙瑞使用之必要。且被告
    辯稱其委託趙瑞就附表所示土地與建築上之抵押權，辦理塗
    銷，卻又表示不知趙瑞受託辦理上開事項之費用為何，以及
    趙瑞究係向其他代書借貸多少金額，憑以辦理附表所示土地
    與建築物之抵押權塗銷登記（見原審卷(二)第20至21頁），不
    僅與委託他人處理事務，必先談妥處理之對價情形有違，更
    與一般人關切自己所有不動產之處理情形有別。另被告於本
    院審理時供稱：附表所示之土地與建築物移轉登記至伊名義
    ，伊並未支付任何之代價，僅係承受前手即林敬斌向銀行之
    貸款，惟伊從未繳交任何款項，亦不清楚各期應繳交多少貸
    款利息，伊亦未曾過問、查詢銀行之催繳情形等語（見原審
    卷(二)第19至20頁），堪認被告之所以為附表所示不動產之登
    記所有權人，不過係為配合趙瑞向乙○○詐騙款項，以致對
    於附表所示土地與建築物之抵押債務，各期應繳交之款項、
    乙○○交付之款項是否實際用於清償與前開不動產有關之債
    務等相關狀態，毫不在乎，終因長期拖延向高雄區中小企業
    銀行之貸款，而遭高雄區中小企業銀行聲請法院就附表所示
    之不動產為查封登記，故其辯稱：誤信趙瑞業已償還抵押擔
    保之債權云云，不過其推卸刑責之詞，不足採信。
  (八)趙瑞不僅自行申請附表所示土地與建築物之登記謄本，尚於
    87年2 月23日之前，在其表哥蕭本均引薦下，在87年2 月23
    日實際交付款項之當日前，先與乙○○談妥借貸款項事宜，
    而乙○○於87年2 月23日存入高雄區中小企業銀行帳戶之90
    萬元，亦均由趙瑞提領一空，已如前述，趙瑞更於同月24日
    持被告之印章，代理被告就附表所示之土地及建築物，辦理
    設定抵押權予莊黃金針，此經證人趙瑞結稱：「（問：莊黃
    金針的貸款是否乙○○叫你去辦的？）答：是的」等語（見
    原審卷(一)第166 頁），並有高雄縣政府路竹地政事務所95年
    2 月21日路地所一字第0950001186號函檢附前開不動產設定
    抵押權予莊黃金針登記資料1 份附卷可查（見原審卷(一)104
    至112 頁），對照前揭高雄區中小企業銀行帳戶87年2 月23
    日取款憑條及辦理莊黃金針抵押權設定登記資料上之「甲○
    ○」印文，均屬相同，顯係出自同1 顆印章，足見被告所稱
    上開帳戶之存摺與印章均交由趙瑞保管使用乙節，確係實情
    ，顯見本件假借款、真詐財案件，係由趙瑞主導。
  (九)趙瑞雖辯稱：伊僅係仲介被告向乙○○借款云云（見原審卷
    (一)第150 頁），惟其就乙○○出借被告92萬元款項中，獲取
    何種利益，以及究竟為被告處理何種事務，先是辯稱：伊介
    紹被告向乙○○借款，抽取佣金，故擔任本件借款之連帶保
    證人，佣金為1 萬5,000 元等語（見87年度偵字第7716號偵
    查卷第17頁反面）；後則改稱：乙○○出借之款項，均由被
    告取去，但被告曾借伊17至18萬元，乙○○出借之款項，均
    由伊匯入被告之帳戶等語（見89年度偵緝字第1789號偵查卷
    第55頁）；另又陳稱：「（問：乙○○借的錢，是妳去銀行
    領出的？）答：是。因為他會給我佣金，乙○○是向2 個金
    主拿來的錢，其中1 筆是現金，直接交給甲○○，另1 筆直
    接存入甲○○的戶頭，我去領了十幾萬元出來，其中4 萬元
    是甲○○要給我的佣金，另外幾萬元，他託我我去林園幫他
    贖回摩托車交給他妹妹，剩下的他託我拿去林園還他的債主
    ‧‧‧我從他的戶頭共領了2 次，第1 次就是這十幾萬，是
    我自己去的，第2 次就是乙○○跟銀行發現有貸款，那次是
    我跟甲○○一起去領的，領了多少錢我忘記了，只記得拿了
    二十幾萬元，我把這20萬，換成1 張支票，還給乙○○兌領
    和解，是我交給乙○○的」等語（見93年度偵緝字第1492號
    偵查卷第49頁）；嗣於原審審理時證稱：「（問：乙○○借
    款當天，100 萬元是如何交付的？）答：有扣除佣金5 萬元
    ，這5 萬元部分有包含我的仲介費1 萬5,000 元」、「（問
    ：妳說妳在被告高雄區中小企業銀行林園分行帳戶有提領2
    次，這2 次妳是以何種方式提領？）答：第1 次我與被告過
    去銀行，他拿提款單提領，第2 次也是」、「（問：這2 次
    被告是否都在場？）答：都有在場，因為車子不好停，被告
    去停車，我進取裡面領錢，2 次都是這樣」、「（問：2 次
    取款都是你寫的，而且蓋有被告的印章？）答：對」等語（
    見原審卷(一)第155 至156 頁），不僅就其佣金數額係1 萬5,
    000 元，或4 萬元，前後證述情節，相互不一，且就佣金係
    由被告支付，抑或由乙○○支付，其除佣金外，動用高雄區
    中小企業銀行帳戶內之款項，係被告轉借予其使用，抑或受
    被告之託代為處理被告與其他債權人之債務，先後陳述亦截
    然矛盾，而趙瑞證稱曾2 次自被告前揭高雄區中小企業銀行
    提領款項，惟究竟前後2 次均係由被告陪同前往，抑或僅第
    2 次係由被告陪同前往，以及係由趙瑞自行填寫提款單提領
    款項，抑或由被告自行以提款單提款，歷次所為證述，均不
    一致，另其就乙○○預先扣除5 萬元之手續費，含有欲支付
    予其之佣金乙節，又與證人乙○○證稱：「（問：有無給趙
    瑞佣金？）答：沒有」等語（見原審卷(一)第180 頁），相互
    齟齬，其辯稱僅係仲介被告向乙○○借款乙節，已難採信。
  (十)乙○○於87年4 月1 日提出告訴後，趙瑞曾繳還乙○○20萬
    元款項，以取得乙○○之諒解，而該20萬元款項，實際上即
    係乙○○出借而存入被告前揭高雄區中小企業銀行帳戶內之
    款項乙情，則據證人趙瑞證稱：「我從他的戶頭共領了2 次
    ，‧‧‧第2 次就是乙○○跟銀行發現有貸款，‧‧‧領了
    多少錢我忘記了，只記得拿了20萬元，我把這20萬元，換成
    支票，還給乙○○兌領和解，是我交給乙○○的」、「（問
    ：第2 次提款多少錢及用途？）答：也是約1 、20萬元，還
    給任代書，本來這筆錢好像不是這個用途，但是後來好像發
    生任代書這件事情，所以就把它還給任代書」等語甚詳（見
    93年度偵緝字第1492號偵查卷第49頁、原審卷(一)第159 頁）
    ，並經證人乙○○證稱：「後來趙瑞有還我20萬元，還款時
    間我忘記了，但是還我的時間是我已經向地檢署提出告訴之
    後」等語明確（見原審卷(一)第189 頁），因乙○○係於87年
    4 月1 日，始對被告與趙瑞提出告訴，而乙○○存入高雄區
    中小企業銀行帳戶內之90萬元款項，早於87年2 月26日即已
    提領一空，有前述刑事告訴狀及存戶交易明細各1 份可資參
    照（見87年度偵字第7716號偵查卷第1 頁、原審卷(一)第65頁
    ），足認乙○○存至高雄區中小企業銀行帳戶內之款項，均
    係由趙瑞支配與提領使用，倘若趙瑞僅係單純仲介被告向乙
    ○○借款，高雄區中小企業銀行帳戶內之款項，豈有可能在
    借款相隔2 個月後，仍由趙瑞支配使用之理！趙瑞雖於偵查
    中陳稱：「這20萬元是甲○○交給我還錢的」等語（見93年
    度偵緝字第1492號偵查卷第49頁），惟被告表示其不知高雄
    區中小企業銀行帳戶內款項之使用情形，乙○○亦表示該20
    萬元款項係趙瑞償還予伊，而趙瑞事後於原審審理時，亦證
    稱：「（問：那20萬元是你要還給乙○○的，還是甲○○要
    還給乙○○的？）答：借款當時我是保證人，而且代書生氣
    了，所以我有義務幫他還」等語（見原審卷(一)第162 頁），
    顯見趙瑞係自行決定將該20萬元款項交還乙○○，以取得乙
    ○○之諒解，被告不僅未曾參與，亦不知情。又趙瑞為案外
    人蕭本均之表妹，此經證人趙瑞證稱：「蕭本均（筆錄誤載
    為蕭本君）就是我的表哥」等語屬實（見原審卷(一)第155 頁
    ），而乙○○於87年4 月1 日告訴狀記載「被告趙瑞‧‧經
    『朋友』蕭本均介紹，因急須用錢並拿出高雄縣阿蓮鄉房屋
    乙棟謊稱完全未借款，『朋友』亦保證借款者為『其表妹』
    ，可先行放錢救急」等語，依其前後文義，所謂「朋友亦保
    證借款者為其表妹」應係指朋友蕭本均保證借款者即趙瑞為
    其表妹，益證本件借款案件，確係由被告規劃、主導，而乙
    ○○於借款之初，亦知實際需要款項者為趙瑞，僅因用以擔
    保如附表所示之土地與建築物係登記在被告名義下，始由被
    告出名擔任借款人。參酌趙瑞曾在被告簽立面額100 萬元之
    本票上，具名擔任本票債務之連帶保證人，此經趙瑞證述在
    卷（見原審卷(一)第163 頁），並有本票1 紙在卷可佐（見87
    年度偵字第7716號偵查卷第3 頁），依票據法第124 條之規
    定，準用同法第61條規定：「保證人與被保證人，負同一責
    任」，則趙瑞應負擔之責任即與擔任發票人之被告相同，倘
    若如趙瑞所言，其僅係擔任仲介賺取1 萬5,000 元至4 萬元
    之佣金，卻需與被告一同負擔100 萬元債務，其所承擔之風
    險及責任，與其因而所能獲取之利益，顯不相當，足認趙瑞
    前揭證稱其僅係擔任仲介等語，不過係其個人推諉卸責之詞
    ，要無可採。
  (十一)雖乙○○證稱：包括實際交付借款當日，伊總共與被告見過
    2 次面，在87年2 月23日交付借款前，被告即曾與趙瑞一起
    至其事務所，由趙瑞持不完整之土地及建築改良物登記謄本
    予伊觀看，被告則在旁表示附表所示之土地與建築物，未曾
    設定抵押權予他人，以致伊誤認附表所示之土地與建築物，
    並未存有抵押權負擔等語（見87年度偵字第7716號偵查卷第
    33頁反面、原審卷(一)第180 頁、190 頁）。惟此不僅為被告
    所否認，亦與趙瑞證稱：案發前被告僅與乙○○見過2 次面
    ，第1 次即係乙○○交付借貸款項當日，另1 次則係因乙○
    ○經由銀行獲知被告債信不佳，且附表所示之不動產存業已
    設定抵押權，始邀約伊與被告出面商談如何處理，在87年2
    月23日借款前，伊曾單獨1 人持土地及建築改良物登記謄本
    至乙○○事務所，供乙○○觀看，乙○○觀看無誤後，始同
    意借貸款項等語（見原審卷(一)第153 頁），並不相符，因趙
    瑞證稱被告與乙○○於案發前總共見過2 次面，分別於87年
    2 月23日交付借款當日以及事後發現附表所示之不動產存有
    抵押權而邀約趙瑞與被告談判乙情，核與被告供述情節一致
    ，堪認乙○○證稱其於87年2 月23日借款前，被告即曾與趙
    瑞一同至其事務所向其借款等語，應非事實。
  (十二)被告係經由周黃未吉（現已更名為周黃進吉）之介紹，而與
    趙瑞結識，此經證人被告及證人趙瑞、周黃未吉陳稱在卷（
    見原審卷(二)第18頁、原審卷(一)第149 頁、第178 頁），而乙
    ○○於87年2 月23日交付之92萬元款項，被告共計分得7 萬
    元款項（含前述趙瑞當日交付之2 萬元現金），趙瑞尚曾以
    乙○○交付之款項，贖回被告典當予大信當舖之機車（車號
    02M-952 號），被告並於88年1 月或2 月間，偕同黃慶珍向
    趙瑞索回該機車，除經被告供稱：「（問：100 萬元何去？
    ）答：我只拿7 萬元，其餘都是趙瑞拿去，她說要拿去還人
    ，但是誰我不知道」、「我自己本身只拿到7 萬元‧‧‧剩
    下80幾萬元都由趙瑞拿走」等語在卷（見89年度偵緝字第17
    89號偵查卷第44頁反面、93年度偵緝字第1492號偵查卷第8
    頁），並經證人趙瑞與黃慶珍證稱甚詳（見93年度偵緝字第
    1492號偵查卷第49頁、原審卷(一)第165 頁、原審卷(二)第4 至
    5 頁），復有大信當舖之當票1 紙在卷可考（見原審卷(一)第
    59頁），倘若被告係委託趙瑞將附表所示不動產上之抵押權
    ，辦理塗銷登記，而須向乙○○借款，則乙○○交付之款項
    ，理應用於清償與塗銷抵押登記相關之事務，豈有用以贖回
    被告典當車輛之理！而被告於原審審理時辯稱：趙瑞於借款
    前，曾告知伊，但伊並不缺錢，所以表示不要等語，又與其
    將車輛典當，顯示經濟狀況不佳之狀態，有所差異，且其若
    未同意趙瑞向乙○○借款，何以趙瑞要求其至乙○○經營之
    事務所簽立本票，其又依指示簽發面額100 萬元之本票予乙
    ○○？被告就其與趙瑞為何向乙○○借款乙事，先是辯稱：
    趙瑞表示要將錢拿去還人等語（見89年度偵緝字第1789號偵
    查卷第44頁反面），後則改稱：「趙瑞借出來就是要塗銷我
    青安段土地的抵押權」等語（見原審卷(二)第16頁），復又辯
    稱：「（問：趙瑞何時告訴妳土地上面的抵押權塗銷了？）
    答：借款前十幾天跟我講的，說向別的代書借錢塗銷」、「
    （問：趙瑞有無跟你說，她向別的代書借多少錢塗銷？）答
    ：沒有」等語（見原審卷(二)第21頁），其供述情節，一再反
    覆，真實性已然啟人疑竇。且被告果真係係委託趙瑞處理事
    務，則其未詢問趙瑞處理事務之代價，復未支付趙瑞任何報
    酬，卻由趙瑞處受領乙○○交付款項中之7 萬元使用，並對
    趙瑞如何使用乙○○交付之款項，一無所知，顯與常情不符
    。又依民法第206 條規定，債權人不得以折扣或其他方法，
    巧取利益，而借貸款項予他人，就出借人而言，係以喪失使
    用出借金錢之利益為代價，以換取借貸人支付之利息，並無
    須支付任何機構手續費，故乙○○收取利息3 萬元及手續費
    5 萬元共計8 萬元款項，實均係利息之預扣，則乙○○出借
    款項所收取之利息，年利率高達104%，利息負擔甚重，而被
    告與趙瑞不過係經由證人周黃未吉之介紹認識，彼此並非熟
    識，亦不具有深厚之信賴基礎，被告若非已事先與趙瑞謀議
    向乙○○詐騙款項，豈有可能不關切乙○○交付之款項，是
    否確實用於清償抵押債務，而放任附表所示土地與建築物，
    因拖欠清償抵押債務而遭強制執行之理。由此足徵，被告係
    基於其與趙瑞之謀議，由趙瑞先持未含他項權利資料之土地
    與建築改良物登記謄本，誘使乙○○同意借款後，再由附表
    所示不動產之登記名義人即被告配合辦理借款及簽發本票相
    關程序，以向乙○○詐騙共計92萬元之款項。
  (十三)綜上所述，被告所辯各節，均無可採，本案事證明確，被告
    詐欺取財犯行，洵堪認定。
三、核被告所為，係犯刑法第339 條第1 項之詐欺取財罪。被告
    與趙瑞間，就上開詐欺犯行，有犯意聯絡及行為分擔，均為
    共同正犯。按最高法院95年刑事庭第8 次會議決議認「刑之
    輕重標準，依裁判時之規定」，是關於法定刑之輕重，應依
    修正後刑法第35條「主刑之輕重，依第33條規定之次序定之
    」、「同種之刑，以最高度之較長或較多者為重。最高度相
    等者，以最低度之較長或較多者為重」、「刑之輕重，以最
    重主刑為準，依前2 項標準定之。最重主刑相同者，參酌下
    列各款標準定其輕重：(3)次重主刑同為選科或併科刑者，以
    次重主刑為準，依前2 項標準定之」之規定。因被告所犯刑
    法第339 條第1 項之條文次序與文字，均未更動，且刑法第
    33條第3 、4 款關於有期徒刑及拘役之科刑範圍，修正前後
    之規定，亦屬相同，故該條之有期徒刑與拘役2 種主刑之最
    高度與最低度，刑法修正前後，均無差異，並無有利或不利
    於被告之情形。而該條規定得選科或併科罰金，則關於罰金
    刑之最高度，依罰金罰鍰提高標準條例第1 條之規定，就其
    原定罰金數額由銀元1,000 元，提高為10倍（即銀元1 萬元
    ），並依現行法規所定貨幣單位折算新臺幣條例第2 條，以
    新臺幣3 倍折算之，等同於新臺幣3 萬元，與刑法施行法第
    1 條之1 （該條係95年6 月14日新增公布）第1 項之規定，
    就刑法第339 條第1 項所處罰金刑之貨幣單位變更為新臺幣
    ，並依刑法施行法第1 條之1 第2 項規定，就刑法第339 條
    第1 項所處罰金數額提高為30倍之數額，即最高可處新臺幣
    3 萬元，換言之，刑法施行法第1 條之1 將刑法分則編所定
    罰金之貨幣單位更改為新臺幣後，與修正前刑法第339 條第
    1 項所規定罰金刑之最高度，仍屬相同。惟就罰金刑之最低
    度，因修正前之刑法第33條第5 款係規定：「罰金：1 元以
    上」（即新臺幣3 元以上），而修正後之刑法第33條第5 款
    則規定：「新臺幣1,000 元以上，以百元計算之」，修正後
    刑法第33條第5 款，既已將刑法第339 條第1 項之罰金刑最
    低度，由銀元1 元以上，提高至新臺幣1,000 元以上，則修
    正前之刑法規定，自對被告較為有利。故應依修正後刑法第
    2條第1項前段之規定，適用修正前之刑法規定。
四、原審因而適用刑法第2 條第1 項前段、第28條、第339 條第
    1 項，罰金罰鍰提高標準條例第1 條前段之規定，並審酌被
    告正值壯年，且曾經擔任銀行運鈔員之工作經驗，此經被告
    供承在卷，竟不思循正當途徑賺取自身所需財物，竟夥同趙
    瑞假藉借款名義，並以附表所示之土地與建築物辦貸款，再
    以銀行核發之貸款償還借款為由，向乙○○詐取高達92萬元
    款項，事後並飾詞否認犯行，毫無悔悟之意，惟乙○○行為
    ，客觀上亦值非難，且本件詐騙案件係由趙瑞主導、規劃，
    被告並非居於首要支配地位等一切情形，量處有期徒刑10月
    ，以資徵儆。經核原判決認事用法並無不合，量刑亦屬適度
    ，被告上訴意旨，仍執前詞，否認犯罪，指摘原判決不當，
    為無理由，應予駁回。
據上論斷，應依刑事訴訟法第368條，判決如主文。
本案經檢察官陳宗吟到庭執行職務。
中    華    民    國    95    年    11    月    23    日
                  刑事第三庭    審判長法  官   周賢銳
                                      法  官   黃仁松
                                      法  官   謝宏宗
以上正本證明與原本無異。
本判決不得上訴。
中    華    民    國    95    年    11    月    27    日
                                      書記官   熊惠津
附錄本判決論罪科刑法條：
中華民國刑法第339條第1項
（普通詐欺罪）
意圖為自己或第三人不法之所有，以詐術使人將本人或第三人之
物交付者，處5 年以下有期徒刑、拘役或科或併科1 千元以下罰
金。
附表：
┌──┬─────────────────────┬─────────┐
│編號│        不  動  產  名  稱                │  備          註  │
├──┼─────────────────────┼─────────┤
│1   │坐落於高雄縣阿蓮鄉○○段地號597 、60之9 號│民國86年10月21日由│
│    │之土地2 筆。                              │林敬斌名義移轉登記│
├──┼─────────────────────┤為甲○○名義。    │
│2   │位於高雄縣阿蓮鄉○○路第57之15號、第57之20│                  │
│    │號之建築物2 棟（建號：87號、第72號、坐落於│                  │
│    │高雄縣阿蓮鄉○○段地號597 、60之9 地號土地│                  │
│    │上）。                                    │                  │
└──┴─────────────────────┴─────────┘
                                                     A


司法院資訊處製作；財團法人民間司法改革基金會備份。
